臺灣高等法院刑事裁定　　　　　　　　　100年度抗字第453號
抗　告　　人
即聲明異議人　柯賜海
送達代收　人　邱瑞元律師
　　　　　　　翁健祥律師
上列抗告人因聲明異議案件，不服臺灣臺北地方法院中華民國10
0 年4 月8 日裁定（100 年度聲字第847 號），提起抗告，本院
裁定如下：
    主  文
抗告駁回。
    理  由
一、原審裁定以：
  (一)本件聲明異議意旨詳如附件聲明異議狀所載。
  (二)按受刑人或其法定代理人或配偶以檢察官執行之指揮為不當
    者，得向諭知該裁判之法院聲明異議，法院應就異議之聲明
    裁定之，刑事訴訟法第484 條、第486 條固分別定有明文。
    且「受處分人經檢查後，罹有急性傳染病或重大疾病者，檢
    察官不得命令解送，並應斟酌情形，先送醫院治療或責付於
    相當之人。但發見受處分人身體有畸形、身心障礙或痼疾不
    適於強制工作者，檢察官得聲請法院裁定免其處分之執行。
    」保安處分執行法第6 條第1 項亦有明文規定。是以，若經
    判決付保安處分者有相當證據足認其疑患有疾病，檢察官即
    應先命檢查其身體，認定其是否確實罹有急性傳染病或重大
    疾病，或有畸形、殘廢、痼疾等不適於強制工作之情形，並
    據以判斷得否命令解送執行，或應聲請法院裁定免其處分之
    執行。然若依現有資料，不足以認經判決付保安處分者可能
    有前開不適於強制工作之情形，自不得僅憑空言託詞，即任
    意延宕確定判決之執行。
  (三)經查，異議人柯賜海雖陳稱其經診斷罹有急性帕金森氏症，
    且其妻日前流產，其有需要在旁照護，是聲請延後執行本案
    之刑後強制工作保安處分云云。惟查，「(一)柯賜海先生於10
    0 年3 月15日至本院急診就醫，當時表現有部分類似帕金森
    氏症之症狀，亦自述肢體無力，表現不典型。腦部電腦斷層
    未見明顯異常，建議柯先生於急診留觀，進行進一步診療以
    確認病症；惟，柯先生不願繼續診療，於當日22時55分辦理
    自動離院，其後亦未至本院神經部門診就醫及確診。(二)帕金
    森氏症無法僅依單次診療即確認，且柯先生未接受進一步檢
    查，病因未明，應再接受診療以確認病症」等節，業經國立
    臺灣大學醫學院附設醫院以100 年4 月6 日校附醫秘字第10
    00002465號函覆明確。另異議人提出聲請後，數度接受電子
    媒體採訪，並自承掌摑其妻，該等內容亦經平面媒體轉載，
    有該等網路列印資料可考。由上開醫學專業意見及異議人行
    為舉止綜合判斷，難認異議人有何不適於強制工作之情形。
    至於異議人自稱其妻日前流產，其有需要在旁照護方面云云
    ，縱使屬實，亦非屬認為檢察官執行指揮有何不當之理由，
    更遑論此等說詞似與其前開家暴爭議的舉措互相矛盾。
  (四)綜上所述，檢察官執行之指揮並無何違誤之處，異議人聲明
    異議並無理由，應予駁回。
二、經核原裁定上開認事用法，洵無違誤。抗告人即聲明異議人
    柯賜海抗告意旨猶以：(一)抗告人前因詐欺案件遭法院判令於
    服刑後強制工作3 年，抗告人於服刑假釋期滿後，身體狀況
    大不如前，四肢常顫抖無力，患有急性帕金森氏症，抗告人
    曾前往醫院就診，並提出有台大醫院診斷證明，經抗告人向
    原審提起聲明異議，原審憑藉社會新聞資料之主觀印象予以
    裁定駁回，抗告人實難折服。(二)依台大醫院100 年4 月6 日
    校附醫秘字第1000002465號函覆內容所載，並未說明抗告人
    究竟是否屬帕金森氏症，如有罹患其嚴重程度如何，且抗告
    人沒有再回台大醫院診療，並非代表其沒有因身體不適四肢
    顫抖症狀前往其他醫院就診，依該函文內容，任何人包含專
    業醫師應尚無法具體判斷抗告人之身體狀況是否適合強制工
    作之執行，惟原裁定未說明得心證之理由，僅泛稱有台大醫
    院函覆已明確，顯有理由不備之違法。(三)抗告人是否有接受
    媒體採訪，與其是否身體罹患四肢顫抖之典型或不典型帕金
    森氏症，並無關聯，倘法官得以觀看報章媒體新聞報導，即
    據以判斷抗告人之身體狀況是否適合強制工作，用以取代專
    業醫療鑑定與實際傳喚訊問之調查證據方法，則法定調查證
    據方法及正當法律程序將名存實亡。(四)依保安處分執行法第
    6 條第1 項：「受處分人經檢查後，罹有急性傳染病或重大
    疾病者，檢察官不得命令解送，並應斟酌情形，先送醫院治
    療或責付於相當之人」。本件抗告人之所以提出聲明異議，
    係因執行檢察官刻意忽略抗告人之病歷資料，且未有委請專
    業醫師對抗告人進行是否適合強制工作之評估，惟原裁定法
    院竟僅以社會新聞資料及主觀判斷，逕行認定抗告人身體狀
    況適合強制工作，顯有非依法定調查程序及理由不備之違法
    。懇請就抗告人聲明異議事項，委請專業醫師評估抗告人之
    身體狀態，並開庭直接審理訊問抗告人，以評估決定抗告人
    目前身體狀態是否適合強制工作。爰請准予撤銷原裁定，並
    另為適當治療或責付處分云云。惟查：抗告人因詐欺案件於
    96年11月21日入監服刑後，至99年8 月10日縮短期刑假釋出
    監，而於100 年4 月8 日再進入法務部矯正署台北監獄，旋
    於同年月13日移入法務部矯正署泰源技能訓練所執行強制工
    作。抗告人雖一再以其身體罹患帕金森症不適合強制工作為
    辯，而經原審函詢抗告人就診之台大醫院，隨回函檢附之病
    歷影本，抗告人雖先後於100年3月15日19時39分、3月27日2
    2時02分、3月29日23時58分前往台大醫院急診，其中100 年
    3月15日主訴「right side weakness, slurred speechfor
    10 days」，3月29日主訴「手腳發抖全身無力」（見原審卷
    第128、144頁），然抗告人於當晚或翌日凌晨旋即出院，拒
    絕留院觀察診治，且100年3月15日經以腦部電腦斷層檢查結
    果亦未見明顯異常，而抗告人既稱不能因此認其未因身體不
    適四肢顫抖症狀而前往其他醫院診療，然其亦未提出其他醫
    院之就診資料，實難認抗告人確有其所述罹患帕金森氏症、
    四肢顫抖無力，致身體狀態不適合強制工作，而有保安處分
    執行法第6條第1項規定檢察官不得命令解送或聲請法院免其
    處分之執行等情形。至抗告人雖聲請開庭直接審理訊問抗告
    人，然聲請免其執行與否，係屬檢察官之裁量職權，法院亦
    應依檢察官之聲請，始得裁定免其強制工作之執行，此乃法
    律規定之程序，是抗告人就此請求，尚非有據。綜上，抗告
    人提起抗告，仍執陳詞，指摘原裁定不當，為無理由，應予
    駁回。
據上論結，應依刑事訴訟法第412 條，裁定如主文。
中    華    民    國  100     年    5     月    19    日
                  刑事第十四庭  審判長法  官  陳志洋
                                      法  官  遲中慧
                                      法  官  謝靜慧
以上正本證明與原本無異。
不得再抗告。
                                      書記官  陳泰寧
中    華    民    國   100    年    5     月    20    日